臺灣臺中地方法院刑事判決
110年度交簡上字第195號
上  訴  人  
即  被  告  許知成



上列上訴人即被告因過失傷害案件，不服本院110年度交簡字第2
65號中華民國110年5月26日第一審刑事簡易判決（起訴案號：11
0年度偵字第3737號），提起上訴，本院管轄之第二審合議庭認
不得逕以簡易判決處刑，應適用通常程序審理，並自為第一審判
決如下：
    主    文
原判決撤銷。
許知成犯過失傷害罪，處拘役肆拾伍日，如易科罰金，以新臺幣
壹仟元折算壹日。
    犯罪事實
一、許知成於民國109年9月25日7時40分許，駕駛車牌號碼000-0
    000號營業用小客車，沿臺中市中區建國路由東往西方向行
    駛，至建國路與民族路交岔路口時，本應注意駕駛人駕駛汽
    車，應遵守道路標線之指示行駛，而依當時天候晴、日間自
    然光線、柏油路面乾燥無缺陷、道路無障礙物、視距良好，
    並無不能注意之情事，竟疏未注意及此，自劃有直行箭頭指
    向線之中線車道跨越禁止變換車道線進入交岔路口後貿然左
    轉民族路。適何樑德騎乘車牌號碼000-000號普通重型機車
    ，沿建國路行駛於劃有「禁行機車」標線之內側車道，與許
    知成同向行駛至上開交岔路口後，亦疏未依兩段方式進行左
    轉，而貿然左轉民族路，許知成所駕駛營業用小客車之左後
    車門因而與何樑德所騎乘普通重型機車之右側車身發生碰撞
    ，致何樑德人車倒地，受有左前胸壁挫傷、左手肘擦傷、左
    膝擦傷等傷害。許知成肇事後，於有偵查犯罪權限之機關或
    個人發覺其犯罪前，即當場主動向到場處理之員警坦承肇事
    而自首，並接受裁判。
二、案經何樑德訴由臺灣臺中地方檢察署檢察官偵查後起訴。
    理    由
壹、證據能力
    下列認定被告犯罪事實之供述證據，被告於本院準備程序時
    同意有證據能力（見本院簡上卷第100頁），檢察官、被告
    於本院審理時未爭執證據能力，且迄至言詞辯論終結前亦未
    聲明異議，復經本院審認該等證據之作成並無違法、不當或
    顯不可信情況，依刑事訴訟法第159條之5規定，均有證據能
    力；又本案認定事實引用之非供述證據，並無證據證明係公
    務員違背法定程序取得，參酌同法第158條之4規定意旨，亦
    有證據能力。
貳、認定犯罪事實所憑之證據及理由 　　
一、上揭犯罪事實，業據被告於偵查中、本院準備程序及審理時
    均坦承不諱（見他卷第35頁；本院簡上卷第99頁、第121頁
    ），核與證人即告訴人何樑德於警詢及偵查中之陳述內容相
    符（見他卷第7-8頁、發查卷第23-25頁、第33頁），並有臺
    中市政府警察局道路交通事故初步分析研判表、告訴人之衛
    生福利部臺中醫院109年10月12日診斷證明書、臺中市政府
    警察局道路交通事故當事人登記聯單、臺中市政府警察局第
    一分局道路交通事故現場圖、道路交通事故調查報告表㈠、㈡
    、臺中市政府警察局道路交通事故肇事人自首情形紀錄表、
    臺中市政府警察局交通事故補充資料表、車輛詳細資料報表
    、證號查詢機車及汽車駕駛人資料、道路交通事故照片、臺
    中市車輛行車事故鑑定委員會110年9月16日中市車鑑字第11
    00006718號函暨檢送中市車鑑0000000案鑑定意見書、臺中
    市交通事件裁決處110年12月16日中市交裁管字第110008933
    0號函暨檢送臺中市車輛行車事故鑑定覆議委員會覆議字第0
    000000案覆議意見書各1份在卷可稽（見他卷第9-10頁、第1
    1頁、第17頁；發查卷第27頁、第29-31頁、第41頁、第45頁
    、第47頁、第49頁、第51頁、第53頁、第59-77頁；本院簡
    上卷第71-74頁、第83-86頁），足認被告之任意性自白與事
    實相符，應堪採信。
二、按「駕駛人駕駛汽車，應遵守道路交通標誌、標線、號誌之
    指示」。「指向線，用以指示車輛行駛方向。以白色箭頭劃
    設於車道上。本標線設於交岔路口方向專用車道上與禁止變
    換車道線配合使用時，車輛須循序前進，並於進入交岔路口
    後遵照所指方向行駛」，道路交通安全規則第90條第1項、
    道路交通標誌標線號誌設置規則第188條第1項定有明文，此
    為汽車駕駛人應盡之注意義務，被告駕駛營業用小客車上路
    ，對於上開規定自不能諉為不知。而本案車禍發生時天候晴
    、日間自然光線、柏油路面乾燥無缺陷、無障礙物且視距良
    好等情，有前揭道路交通事故調查報告表㈠及現場照片附卷
    可稽，客觀上並無不能注意之情形，觀諸卷附之道路交通事
    故現場圖及案發現場照片，被告駕駛營業用小客車行駛至肇
    事交岔路口時，其行駛之車道於接近路口處畫有直線箭頭即
    指示直行之指向線，是依前揭規定，被告應遵守指向線之指
    示繼續直行，然被告卻貿然左轉，因而與告訴人騎乘之普通
    重型機車發生碰撞，致告訴人受有左前胸壁挫傷、左手肘擦
    傷、左膝擦傷等傷勢，被告顯有違反上揭規定之過失，且被
    告駕車之過失行為與告訴人所受前開傷害之結果間，有相當
    因果關係。
三、另被害人之過失既與被告之過失併合而為損害發生之原因，
    被害人是否與有過失、過失情節之輕重，均攸關被告罪責之
    成立及科刑之審酌，自應詳加審認，以作為論罪科刑之所據
    （最高法院87年度台上字第3312號判決意旨可資參照）。按
    機車行駛之車道，應依標誌或標線之規定行駛；內側車道設
    有禁行機車標誌或標線者，應依兩段方式進行左轉，不得由
    內側或其他車道左轉。「禁行機車」標字，用以告示本車道
    禁止大型重型機車以外之機車通行，道路交通安全規則第99
    條第1項、第2項第1款、道路交通標誌標線號誌設置規則第1
    78條第1項定有明文，告訴人騎乘普通重型機車，亦有遵守
    上開規定之義務。從而，本案事故之發生，固應歸責於被告
    有未依指向線指示直行而貿然左轉之過失，然若告訴人恪遵
    交通法令，未違規行駛於畫有「禁行機車」標線之內側車道
    ，並依兩段方式進行左轉，本案事故亦可能不會發生或造成
    之損害較為輕微，應認告訴人就上開交通事故之發生亦有過
    失，而同屬本案事故之原因，此與臺中市車輛行車事故鑑定
    委員會中市車鑑0000000案鑑定意見書及臺中市車輛行車事
    故鑑定覆議委員會覆議字第0000000案覆議意見書之認定結
    果相同（見本院簡上卷第73-74頁、第85-86頁）。縱本案車
    禍發生時路口並無設置機車待轉區，嗣經臺中市政府交通局
    至現場會勘後，認有取消內側車道禁行機車之必要，然仍無
    礙於本案事故發生時，告訴人應遵守斯時設有「禁行機車」
    標字之義務。惟按刑法上之過失犯，祇須危害之發生，與行
    為人之過失行為，具有相當因果關係，即能成立，縱行為人
    之過失，與告訴人本身之過失，併合而為危害發生之原因時
    ，仍不能阻卻其犯罪責任（最高法院93年度台上字第1017號
    判決意旨可資參照），是告訴人就本案事故發生雖有過失，
    然本案事故既是被告上開過失行為所併合肇致，仍無礙於被
    告刑事過失責任之成立，併予敘明。
四、綜上所述，本案事證明確，被告前開犯行堪以認定，應依法
    論科。
參、論罪理由
一、核被告所為，係犯刑法第284條前段之過失傷害罪。　
二、被告於肇事後，報案人或勤指中心轉來資料未報明肇事人姓
    名，處理人員前往現場，被告在場並當場承認為肇事人，有
    臺中市政府警察局道路交通事故肇事人自首情形紀錄表1份
    附卷可按（見發查卷第41頁），被告對於未發覺之犯罪，自
    首並自願接受裁判，符合自首之規定，爰依刑法第62條前段
    規定，減輕其刑。
肆、不另為無罪諭知部分
　　公訴意旨雖認告訴人因本案車禍，尚受有交通意外事故併發
    膽囊結石與膽囊炎經腹腔鏡膽囊切除手術後之傷害等語。惟
    經送請中國醫藥大學附設醫院就告訴人之前開病症，究屬意
    外傷害引起，抑或是自身慢性疾病所引起進行鑑定，鑑定意
    見為：意外傷害無法造成膽囊結石形成及立刻導致膽囊炎，
    應為告訴人本身慢性疾病所引起等語，有中國醫藥大學附設
    醫院司法機關委託鑑定案件鑑定意見書1份存卷可查（見本
    院簡上卷第111頁），自無從僅憑告訴人所提出之衛生福利
    部臺中醫院診斷證明書，遽認此部分傷害為被告過失行為所
    造成。惟此部分與前揭認有罪部分為單純一罪關係，爰不另
    為無罪之諭知。
伍、撤銷改判及量刑之理由
一、原審以被告犯過失傷害罪事證明確，審酌一切情狀後逕以簡
    易判決處刑，判處被告拘役50日，並諭知易科罰金之折算標
    準，固非無見。惟：㈠本案車禍事故之肇事原因，已如前述
    ，被告與告訴人兩車均有過失，然原判決僅認定被告有過失
    ，疏未論究告訴人一方就本案之肇事亦有上揭過失，且於量
    刑時未審酌此情，難謂允當；㈡原判決認告訴人所受交通意
    外事故併發膽囊結石與膽囊炎經腹腔鏡膽囊切除手術後之傷
    害，與被告駕車過失有相當因果關係，容有違誤。上訴人即
    被告以本案告訴人亦有過失、告訴人之交通意外事故併發膽
    囊結石與膽囊炎經腹腔鏡膽囊切除手術後之傷害應與車禍無
    關，及原判決量刑過重為由提起上訴，為有理由，且原判決
    既有上開可議之處，自屬無可維持，應由本院予以撤銷改判
    。 
二、爰以行為人之責任為基礎，審酌被告未依直行指向線行駛，
    率由中線車道跨越禁止變換車道線進入交岔路口後左轉彎，
    而導致本案事故發生，並致告訴人受有如犯罪事實欄一所載
    之傷勢，其行為雖非如故意犯罪有較高之可責性，然其怠忽
    及此，仍值非難；衡以被告於犯罪後坦承犯行、尚知悔悟，
    然迄今尚未與告訴人達成調解以賠償損害之結果及原因（見
    本院簡上卷第98頁），參酌告訴人因本案車禍所受之傷勢、
    告訴人就車禍發生亦有上述過失，被告於本院審理時自陳之
    教育程度、職業及家庭經濟生活狀況（見本院簡上卷第122
    頁），被告及公訴人就本案之量刑意見（見本院簡上卷第12
    2頁）等一切情狀，量處如主文所示之刑，並諭知易科罰金
    之折算標準，以示懲儆。
陸、按管轄第二審之地方法院合議庭受理簡易判決上訴案件，應
    依通常程序審理。其認案件有刑訴法第452條之情形者，應
    撤銷原判決，逕依通常程序為第一審判決，法院辦理刑事訴
    訟簡易程序案件應行注意事項第14項定有明文。次按法院對
    於案情甚為明確之輕微案件，固得因檢察官之聲請，逕以簡
    易程序判決處刑，惟仍應以被告在偵查中之自白或其他現存
    之證據，已足認定其犯罪者為限，始能防冤決疑，以昭公允
    。且於裁判上一罪之案件，倘其中一部分犯罪不能適用簡易
    程序者，全案應依通常程序辦理之，乃訴權不可分、程序不
    可分之法理所當然。從而，管轄第二審之地方法院合議庭受
    理簡易判決上訴案件，除應依通常程序審理外，其認案件有
    前述不能適用簡易程序之情形者，自應撤銷原判決，逕依通
    常程序為第一審判決，始符法制；而無罪判決，係指經法院
    為實體之審理，不能證明被告犯罪或其行為不罰之實體判決
    而言。但除單純一罪或數罪併罰案件以判決主文宣示者外，
    實質上或裁判上一罪，因在訴訟上只有一個訴權，基於審判
    不可分之原則，其一部判決效力及於全部，法院如認一部成
    立犯罪，其他被訴部分不能證明犯罪時，僅能為單一主文之
    有罪判決，其不能證明犯罪之部分，則於判決理由內，說明
    因係被訴實質上或裁判上一罪，故此部分不另為無罪之諭知
    ，而就實際上言，此仍屬已受法院為實體審理之無罪判決（
    最高法院108年度台非字第15號判決意旨可資參照）。本案
    公訴意旨認被告之過失行為致告訴人受有交通意外事故併發
    膽囊結石與膽囊炎經腹腔鏡膽囊切除手術後之傷害，惟本院
    審理結果，認不能證明此部分犯罪，且因此部分犯罪與論罪
    科刑部分有單純一罪關係，而應不另為無罪之諭知，揆諸前
    開說明，已相當於刑事訴訟法第451條之1第4項但書第3款所
    定「法院於審理後，認應為無罪、免訴、不受理或管轄錯誤
    判決之諭知者」之情形，而不得以簡易判決處刑，為保障當
    事人之審級利益，爰由本院合議庭適用通常程序審理後，撤
    銷原審判決，自為第一審判決。
據上論斷，應依刑事訴訟法第455條之1第1項、第3項、第452條
、第369條第1項前段、第364條、第299條第1項前段，刑法第284
條前段、第62條前段、第41條第1項前段，刑法施行法第1條之1
第1項，判決如主文。
本案經檢察官許景森提起公訴，檢察官温雅惠到庭執行職務。
中　　華　　民　　國　　111 　年　　5 　　月　  10  　日
                  刑事第七庭  審判長法  官  尚安雅
　　　　　　　　　                  法  官  林忠澤
　　　　　　　　　                  法  官  王怡蓁  
以上正本證明與原本無異。
如不服本判決應於收受送達後20日內向本院提出上訴書狀，並應
敘述具體理由；其未敘述上訴之理由者，應於上訴期間屆滿後20
日內向本院補提理由書（均須按他造當事人之人數附繕本）「切
勿逕送上級法院」。
告訴人或被害人如不服判決，應備理由具狀向檢察官請求上訴，
上訴期間之計算，以檢察官收受判決正本之日起算。
                                    書記官  黃雅青
中　　華　　民　　國　　111 　年　　5 　　月　　11　　日
附錄論罪科刑法條
中華民國刑法第284條
因過失傷害人者，處1年以下有期徒刑、拘役或10萬元以下罰金
；致重傷者，處3年以下有期徒刑、拘役或30萬元以下罰金。